臺灣高等法院刑事判決
111年度上易字第459號
上  訴  人  
即  被  告  張國偉




上列上訴人即被告因竊盜案件，不服臺灣桃園地方法院109年度
易字第1229號，中華民國111年1月26日第一審判決(起訴案號：
臺灣桃園地方檢察署108年度偵字第25806號、109年度偵緝字第1
30號)，提起上訴，本院判決如下：
    主  文
 上訴駁回。
    事  實
一、李學劼於民國108年6月初，騎車至張威晟(已歿)所有位在桃
    園市○○區○○路0段000巷00號之倉庫(下稱本案倉庫)，見該處
    無人看管，認有機可趁，竟與張國偉共同意圖為自己不法所
    有，基於竊盜之犯意，於108年6月14日下午17時40分至18時
    間之某時分，由李學劼駕駛懸掛他人報廢之00-0000號車牌(
    原車牌號碼為00-0000號)之自用小客貨車，張國偉駕駛車牌
    號碼000-0000號自用大貨車，一同前往本案倉庫，由李學劼
    徒手拉開本案倉庫外鐵柵欄之電動鐵門之鐵鍊後，供己及張
    國偉將上開車輛駛入本案倉庫前空地，共同竊取張威晟所有
    、置放在外之冷氣機1臺、割草機1臺等物，得手後駕車逃逸
    。嗣張威晟於翌日發現本案倉庫遭竊，報警處理，經警調閱
    監視器始獲悉上情。
二、案經桃園市政府警察局中壢分局報告臺灣桃園地方檢察署檢
    察官偵查起訴。
    理  由
壹、程序部分
一、按刑事審判上之共同被告，係為訴訟經濟等原因，由檢察官
    或自訴人合併或追加起訴，或由法院合併審判所形成，其間
    各別被告及犯罪事實仍獨立存在。故共同被告對於其他共同
    被告之案件而言，為被告以外之第三人，本質上屬於證人，
    為確保被告對證人之詰問權，證人於審判中，應依法定程序
    ，到場具結陳述，並接受被告之詰問，其陳述始得作為認定
    被告犯罪事實之判斷依據（最高法院93年度台上字第5726號
    判決意旨參照），惟按被告以外之人於審判外之陳述，雖不
    符刑事訴訟法第159條之1至第159條之4之規定，然經當事人
    於審判程序同意作為證據，法院審酌該言詞陳述或書面陳述
    作成時之情況，認為適當者，亦得為證據；當事人、代理人
    或辯護人於法院調查證據時，知有刑事訴訟法第159條第1項
    不得為證據之情形，而未於言詞辯論終結前聲明異議者，視
    為有前項之同意，刑事訴訟法第159條之5定有明文。經查，
    上訴人即被告張國偉(下稱被告)、李學劼(已確定，下逕稱
    其姓名)雖同為本案被告，就被告而言，李學劼之陳述，無
    異屬「被告以外之人」之陳述；而李學劼於警詢、偵查之證
    述、及證人即告訴人張威晟於警詢中之證述，固均屬被告以
    外之人在審判外之陳述，屬傳聞證據，而李學劼於原審審理
    中，業經到庭具結經檢察官及被告行交互詰問，已確保被告
    對證人之詰問權行使，而被告於本院準備程序對於上開供述
    證據之證據能力均表示沒有意見(見本院卷第82至83頁)，本
    院審酌上開證據資料製作時之情況，尚無違法不當及證明力
    明顯過低之瑕疵，亦認為以之作為證據應屬適當，揆諸前開
    規定，依刑事訴訟法第159條之5規定，認均有證據能力。
二、本判決所引卷內之非供述證據，與本案待證事實具有關聯性
    ，且無證據證明係公務員違背法定程序所取得，依刑事訴訟
    法第158條之4規定反面解釋，應具證據能力。
貳、實體部分
一、訊據被告固承認於事實欄所載時間，駕駛車牌號碼000-0000
    號自用大貨車，前往本倉庫載運貨物之事實，惟矢口否認有
    何共同竊盜之主觀犯意，辯稱：是李學劼叫我幫他載東西，
    載的東西都是垃圾，我那時在外面開大車，遇到李學劼，李
    學劼叫我幫忙載東西，我和李學劼說明天有空。我去的時候
    沒有門，就是一個大廣場，我也沒有看到鎖，我只是進去繞
    一圈把東西載走，裡面的東西我不記得了，我將東西載到路
    邊丟掉之後我就沒有跟李學劼聯絡了，我載完東西後李學劼
    給我新臺幣(下同)6000或8000元酬勞，李學劼說是工錢，但
    沒有跟我說東西是不是偷來的等語。
二、經查：　　　　　　　　　
(一)證人李學劼偵查中證稱「被告大概知道是偷的」等語，於原
    審準備程序亦供稱「其曾向被告說那些東西是他人的」等語
    ；惟於原審交互詰問時翻異前詞，本院以證人上開證述為可
    採，取捨之理由如下：
  ⒈證人李學劼於偵查中證稱：當時我跟被告講3000元，他大概
    也知道是偷的，後面被告跟我起價(意指：提高價錢)，後來
    我給他5000元，就是賣1個的錢，高壓清洗機賣5000元等語(
    見偵字第25806號卷，下稱偵卷，第175頁)。
  ⒉證人李學劼於原審準備程序中稱：我跟被告說門外有高壓清
    洗機跟一些推車工具，我請被告幫我載東西，我有跟被告說
    這些東西是他人的等語(見原審卷一第108頁)。
　⒊李學劼於原審受詰問時翻異上開各詞，稱：「(你有跟被告說
    這些東西是誰的？)忘記了，就是請他(指被告，以下同)幫
    我載」等語，後改稱：我是跟他講說我跟人家買的。再詰以
    「(前指他大概也知道是偷的，這是什麼意思？)則稱「就是
    請他載，因為我只要高壓清洗機而已，他跟我講價錢，就是
    請他載。(你怎麼知道他大概也知道是偷的？)因為他在人家
    的外面拿了就走」等語(見原審卷二第139頁)，後李學劼再
    證稱「我就是請他載。就是請他‥幫我載一個東西，我貼他3
    000元，就是到現場搬了就走‥」(見原審卷二第140頁)、「
    現場很像椅子的那個就看他要不要，請他載走‥其他的東西
    看他要不要」等語(見原審卷二第143頁)，另李學劼於原審
    供述：「我只有搬門口的高壓清洗機跟其他東西，我不知道
    是什麼，好像是三個，但我要的是高壓清洗機‥我們就只有
    拿三樣東西，我要的是高壓清洗機，另外兩個是張國偉拿走
    ‥就是很像是馬達的機器。」(見原審審易卷第79至80頁)、
    又證稱「‥就跟他講說高壓清洗機幫我載上車，有問他椅子
    要不要，他就順便載上車」、「‥其他的東西問要不要‥」(
    見原審卷二第142、143頁)、「我問他要不要，他要就給他
    」(見原審卷二第141頁)，綜上可知李學劼找被告載本案盜
    贓時，已有囑意要偷來變賣的高壓清洗機(即特定物件，詳
    後述)，並取之放置被告之貨車上，李學劼因被告抬高運貨
    價格，即囑咐被告可隨意挑其他物件而取之，是以被告車上
    亦載自己挑選之盜贓，故而，李學劼於偵查證稱「被告大概
    知道是偷的」及原審供稱「我曾向被告稱那些東西是他人的
    」等各詞，顯係有事實根據而為陳述，非憑空臆測之情詞。
　⒋再參酌李學劼於偵查中證稱：我知道被告做拖吊車、板車，
    我就雇請他下班來幫我載，我們二人都開貨車，我自己的車
    是藍色的，東西全部放在被告車上，我的貨車是自己的，我
    把撿到的車牌掛上去，把我的車牌拆下來，我怕被抓到‥當
    時我跟他(指被告)講3000元，他大概也知道是偷的，後面 
    他跟我起價(指抬高價格)，後來我給他5000元吧，就是賣 
    一個的錢，高壓清洗機賣5000元等語(見偵卷第174至175頁)
　　，嗣李學劼於原審證稱高壓清洗機好像賣8000元(見原審卷
    二第144頁)，可知李學劼因怕一人載運盜贓遭查獲，故而捨
    自己的貨車不用，找被告以大貨車載運(見偵卷第174至175
    頁，原審卷二第141至143頁)，原先約定給被告3000元，後
    來被告抬高價錢索價5000元(依李學劼上開陳詞，所謂5000
    元有可能是雙方估被告竊取物的價值)，李學劼因此向被告
    稱：其可挑選本案倉庫中高壓清洗機以外之其他物件載走(
    即盜取)，被告因此在現場挑選自己要的東西盜取載走。
　⒌承上，被告與李學劼自本案倉庫均各自挑選自己囑意之物而
    竊取，高壓清洗機(詳後述)為李學劼囑意盜取變賣，而被告
    則照己意在現場撿選(盜取)自己要的有馬達的物件，凡此可
    知李學劼在偵查中證述「被告大概也知道是偷的」，及其於
    原審準備程序時亦稱「其曾向被告說那些東西是他人的」等
    語，與李學劼於原審作證時，雖未直接證稱如上開證詞，然
    詳究李學劼證稱其等二人，在本案倉庫前，除李學劼原先選
     定之高壓清洗機(詳後述)外，被告亦挑選自己要的竊贓取
    之載走的情節，可知李學劼在原審之證詞，非旦未否定被告
    共同竊盜，反而益加具體證述被告與李學劼共同竊盜之具體
    方式，可證李學劼於原審證詞，與其偵查證詞(即上述⒈)及
    原審準備程序所述(即上述⒉)，均前後一述而可採，得以作
    為不利被告之認定。
(二)除上述共同被告李學劼之證述外，另有證人即告訴人張威晟
    於警詢證述本案倉庫遭竊情形(見偵卷第19至20頁，至於被
    告與李學劼共同竊盜之財物，詳下述)，並有被告及李學劼
    各自駕駛上開車輛到本案倉庫行竊之車籍資料、本案倉庫遭
    竊之現場照片、被告及李學劼駕駛上開車輛離開後沿途之監
    視器影像暨截圖在卷(見偵卷第55、59、65至85頁)，復有桃
    園市政府警察局中壢分局110年11月26日中警分刑字第11000
    80184號函送警員職務報告、刑案現場勘察報告(見原審卷二
    第171至207頁）在卷可稽，足證被告與李學劼有竊盜之犯意
    聯絡，與李學劼共同實行竊盜之犯行，洵堪認定。
(三)關於被告與李學劼竊取之財物，認定如下：
　　參酌被害人張威晟於警詢稱：其遭竊之物中有割草機及冷氣
    機各1台等情(見偵卷第20頁，被害人指述之其餘失竊物，原
    審不另為無罪諭知，檢察官及被告均未上訴，非本院審理範
    圍)，而被告於警詢中稱：(自本案倉庫載走之物)有‥冷氣機
    1台‥(見偵字第25806號卷第9頁)，另李學劼供稱有1台割草
    機(見偵字第25806號卷第16頁)，可見被告與李學劼於上開
    時間，自本案倉庫共同竊盜之物為冷氣機及割草機各1台，
    至於李學劼上開證述所稱「高壓清洗機」乙台，因被害人張
    威晟所指述失竊物品項中，並無高壓清洗機1台之品項(見偵
    卷第20頁)，是關於竊取被害人所有高壓清洗機1台，僅有共
    同被告李學劼之自白，此外並無其他證據可資佐證，尚不足
    為不利被告之認定，本院認李學劼原囑意竊取之物割草機及
    冷氣機其中之一，特此指明，惟無礙李學劼一開始因有意竊
    盜某特定物(即割草機及冷氣機其中之一，下稱特定物)而萌
    竊盜犯意，進而邀被告駕車載運，因被告欲抬高搬運費用，
    而任由被告在本案倉庫共同竊盜之認定。
(四)關於李學劼有無交付運費？運費若干，本院認定如下：
　⒈被告警詢稱：李學劼僱其載運東西，工錢3000元、出車5000
    元，李學劼在本案倉庫交付現金等情(見偵卷第9頁)。
　⒉至於李學劼關於僱被告搬運費用若干及有無交付，或稱①車資
    5000元、工錢3000元總共約8000元(見偵卷第15頁)，又稱②
    我們講好3000元，後來他跟我起價(抬高價格)我給他5000元
    (見偵卷第175頁)，另稱③我有說要給他錢，但是後來沒有給
    張國偉，不知道張國偉拿走什麼東西(見原審卷一第108頁)
    ，復稱④我請他載貼他3000元(見原審卷二第141頁)。後又稱
    ⑤我拿3000元給他(見原審卷二第143頁)。
　⒊是關於運費若干及有無交付乙事，李學劼上述①與被告所述車
    資5000元、工錢3000元乙節雖相符，惟依承載距離及搬運時
    間(如事實欄所載，前後約20分鐘)，二人所稱車資、工錢過
    高與常情不符，認不足採；又李學劼如②④⑤)陳述均與被告所
    稱不一，且前後歧異，誠難採信；至於上述③「我有說要給
    他錢，但是後來沒有給張國偉，不知道張國偉拿走什麼東西
    」等語，與本院前開認定相符，益證被告與李學劼均知所搬
    運之物為他人所有物，竟基於共同竊盜之犯意聯絡，共同竊
    盜他人財物甚明，故而並未交付被告任何運費報酬。
(五)關於事後處理盜贓之情形：
　　李學劼於原審審理中證稱：我的車沒有載東西，我帶被告到
    現場時，就跟被告講說高壓清洗機幫我載上車，高壓清洗機
    是我事後才拿走。我先開車回家，再打電話跟被告聯絡，騎
    摩托車過去被告那裡，要去公司找被告‥被告說要先載回去‥
    事後好像被告要開車回公司，我說等一下再跟被告聯絡(見
    原審卷二第140至143頁)。依李學劼之上開證述，可知被告
    、李學劼自本案倉庫載走盜贓後，係由被告先載走，嗣後二
    人約見面處理所盜取之物。參諸本案倉庫附近之聖德路與月
    桃路口、聖德路與圓光路口、聖德路口與高鐵南路口之監視
    器畫面影像截圖，可見被告所駕大貨車駛出本案倉庫後，一
    路行駛在前、李學劼則駕駛自用小客貨車跟隨在後(見偵卷
    第79至84頁)等情狀，顯然被告對於盜贓物要運送到何處具
    有主導權，並徵被告並非僅是受僱搬運竊贓而己，亦可佐認
    被告與李學劼有共同竊盜之犯行。
(六)至於被告於警詢時稱：我不清楚事後我將貨物載往何處，我
    都跟著對方行駛，後經警方提示上開監視器畫面後，被告始
    改稱：當時對方叫我出巷口左轉聖德路一直直走，後續我就
    不太清楚了(見偵卷第9頁)，有關載運到何處，被告始終回
    答「不清楚下貨地點」、「我不知道那個地方怎麼說」(見
    偵卷第9頁、偵緝字第130號卷第55頁)云云，而辯稱其僅聽
    從李學劼指示載運貨物，載運到何處並不知道等語(原審卷
    一第104頁）顯非事證，其所辯不足採。
(七)被告另辯以：我如果知道是偷的，我不會去載運，且監視器
    錄影畫面可看到我們是光明正大載運的，我駕駛之自用大貨
    車為公司車，用公司車載贓物，我會被解職的云云(見本院
    卷第119頁)，查被告所駕駛之前開自用大貨車，依車籍資料
    所示，車主為○○商業有限公司，有該車輛詳細資料報表在卷
    可查(見偵卷第55頁)，惟被告與李學劼共同竊盜之時間為10
    8年6月14日下午17時40分至18時許之間，約莫一般人的下班
    時間，而李學劼亦稱「我就雇請他下班來幫我載」，及被告
    與李學劼離開本案倉庫後，有將上開大貨車駛回公司之報備
    下班行為，是該大貨車是否為公司車輛乙事，與被告是否利
    用該車從事竊盜行為，尚無直接之必然關聯，自無從為有利
    被告之認定。
(八)綜上所述，被告上開所辯均係卸責之詞，實難採信，被告有
    本件共同竊盜犯行，堪以認定，應依法論科。
三、法律適用：
(一)核被告所為，係犯刑法第320條第1項竊盜罪。被告與李學劼
    就上開犯行，有犯意聯絡及行為分擔，應論以共同正犯。檢
    察官起訴意旨認被告所犯為刑法第321條第1項第2款之加重
    竊盜罪嫌，惟查：本案卷證除被害人張威晟於警詢指述本案
    倉庫大門鎖頭遭嫌犯破壞，圍籬被剪一個洞，2樓鐵門被撬
    開等語(見偵卷第20頁)外，被告及李學劼均稱其等僅在倉庫
    門口搬走上開物品，從未供述有上2樓之情，是本案倉庫上
    開遭破壞之情形，自無從遽認係被告與李學劼所為，從而尚
    無從以加重竊盜罪責相繩，然二者基本社會事實同一，且法
    院已告知被告可能涉犯刑法普通竊盜罪，並為實質調查，賦
    予被告辯解之機會，被告之訴訟防禦權行使已獲得確保，爰
    依法變更起訴法條，併此指明。 
(二)被告於105年間因肇事遺棄案，經原審以105年度審交訴字第
    118號判處有期徒刑6月10日確定在案，並於106年12月10日
    入監執行完畢，有前開刑事判決書及執行案件簡表、在監在
    押全國紀錄表在卷可查(見本院卷第103至109頁)，被告於受
    徒刑執行完畢後，5年以內故意再犯本案有期徒刑以上之罪
    ，固合於刑法第47條第1項累犯規定，惟依釋字第775號解釋
    意旨，審酌本案與前案所犯肇事逃逸罪所侵害法益類型不同
    ，非相同罪質之罪，尚不得遽認其對刑罰反應力薄弱，故不
    予加重其刑。
四、上訴評價：
　　原審基於同一證據，認被告有其事實欄所載之罪，事證明確
    予以論處，並審酌被告妨害自由、竊盜等素行紀錄(妨害自
    由易服社會勞動未完成，竊盜罪本案犯後才入監執行)，有
    本院被告前案紀錄表在卷可稽，又被告正值青壯之年，竟不
    思循正途賺取所需，恣意竊取他人財物，漠視他人財產權之
    態度，且被告犯罪後始終否認犯行之態度，兼衡其國中畢業
    之智識程度、經濟狀況勉持、有未成年子女2名等一切情狀(
    見本院卷第120頁、偵卷第23頁及被告警詢受詢問人欄所載)
    ，量處被告有期徒刑5月，併諭知易科罰金之折算標準等旨
    ，經核其認事用法俱無違誤，量刑亦稱妥適。被告上訴本院
    仍否認犯行，猶執陳詞置辯，所辯各節均不足採，已如上述
    ，被告上訴核無理由，應予駁回。 
五、沒收部分　　
(一)按共同正犯犯罪所得之沒收、追徵，應就各人所分得之數為
    之。所謂各人「所分得」之數，係指各人「對犯罪所得有事
    實上之處分權限」而言。因此，若共同正犯各成員內部間，
    對於犯罪所得分配明確時，應依各人實際所得予以宣告沒收
    ；若共同正犯對於犯罪所得，其個人確無所得或無處分權限
    ，且與其他成員亦無事實上之共同處分權限者，自不予諭知
    沒收。然若共同正犯對於犯罪所得享有共同處分權限時，僅
    因彼此間尚未分配或分配狀況未臻具體、明確，參照民法第
    271條「數人負同一債務，而其給付可分者，除法律另有規
    定或契約另有訂定外，應各平均分擔之」，民事訴訟法第85
    條第1 項前段「共同訴訟人，按其人數，平均分擔訴訟費用
    」等規定之法理，應平均分擔（最高法院108 年台上字第10
    37號判決要旨可資參照）。
(二)查被告與李學劼共同竊得割草機1台、冷氣機1台，為其等之
    犯罪所得之物，未據扣案，並未實際合法發還被害人張威晟
    (已歿)或其家屬，且無法得知其等具體分配狀況，自無從認
    定其等就上開犯罪所得，有何具體分配情形，衡情可認其等
    享有共同處分權限，爰均依刑法第38條之1第1項前段、第3
    項規定，宣告被告與李學劼共同沒收之，於全部或一部不能
    沒收或不宜執行沒收時，被告與李學劼共同追徵其價額等旨
    ，原審此部分法則適用並無違誤，應予維持，被告否認犯罪
    ，上訴範圍及於沒收，一併上訴駁回。 
據上論斷，應依刑事訴訟法第368條，判決如主文。
本案經檢察官陳美華提起公訴，檢察官劉成焜到庭執行職務。　
中　　華　　民　　國　　111 　年　　5 　　月　　17　　日
                  刑事第十三庭  審判長  法官 洪于智
                                        法官 黃玉婷
                                        法官 黃惠敏
以上正本證明與原本無異。
不得上訴。
                                      書記官 吳錫欽
中　　華　　民　　國　　111 　年　　5 　　月　　18　　日